【裁判字號】    98,交聲,572
【裁判日期】    980317
【裁判案由】    違反道路交通管理處罰條例聲明異議
【裁判全文】
臺灣臺北地方法院交通事件裁定         98年度交聲字第572號
原處分機關  臺北市交通事件裁決所
異議人即
受處分人    甲○○
                      樓
上列異議人即受處分人因違反道路交通管理處罰條例事件，對於
臺北市交通事件裁決所中華民國98年2月13日所為之處分（原處
分案號：北市裁罰字第裁22-ZDC097668號），聲明異議，本院裁
定如下：
    主  文
原處分撤銷。
甲○○不罰。
    理  由
一、按汽車行駛於高速公路、快速公路或設站管制之道路，不遵
    使用限制、禁止、行車管制及管理事項之管制規則而有未保
    持安全距離之行為者，處汽車駕駛人新臺幣（下同）3千元
    以上6千元以下罰鍰（最低裁罰基準為3千元），並記違規點
    數1點，道路交通管理處罰條例第33條第1項第8款、第63 條
    第1項第1款、違反道路交通管理事件統一裁罰基準及處理細
    則所附違反道路交通管理事件統一裁罰基準表定有明文，由
    上述規定可知，本款違規行為之應歸責人為汽車駕駛人。次
    按道路交通管理處罰條例第7條之2第1項逕行舉發，應記明
    車輛牌照號碼、車型等可資辨明之資料，以汽車所有人為被
    通知人製單舉發，該條例第7條之2第4項亦有明文。又按道
    路交通管理處罰條例之處罰，受舉發違反道路交通管理事件
    之被通知人，認為受舉發之違規行為應歸責他人者，應於舉
    發違反道路交通管理事件通知單應到案日期前，檢附相關證
    據及應歸責人相關證明文件，向處罰機關告知應歸責人，處
    罰機關應即另行通知應歸責人到案依法處理，逾期未依規定
    辦理者，仍依本條例各該違反條款規定處罰，道路交通管理
    處罰條例第85條第1項定有明文；又本條例之處罰，受舉發
    違反道路交通管理事件之被通知人，認為受舉發之違規行為
    應歸責他人者，應於通知單記載之應到案日期前，檢附相關
    證據及足資辨識、通知應歸責人之證明文件，向處罰機關告
    知應歸責人，處罰機關應即另行通知應歸責人到案依法處理
    ，逾期未依規定辦理者，仍依本條例各該違反條款規定處罰
    ，違反道路交通管理事件統一裁罰基準及處理細則第36條亦
    有明文。
二、原處分意旨略以：異議人即受處分人（下稱異議人）所有車
    牌號碼0558-ND號自小客車於民國97年10月20日下午2時13分
    許，沿國道一號高速公路南下行駛，行經國道一號高速公路
    南下307.7公里處，該車行車速率為每小時103公里，依高速
    公路及快速道路交通管制規則第6條第1項第1款規定應保持
    51.5公尺之安全距離，與前車之距離卻低於上開數值，而為
    內政部警政署國道公路警察局第四警察隊新市分隊員警張毓
    成認異議人有未保持安全距離、違反道路交通管理處罰條例
    第33條第1項第2款之行為，於97年11月12日依同條例第7條
    之2第4款規定逕行製單舉發，異議人收受舉發違反道路交通
    管理事件通知單後，於應到案日期（97年12月12日）前之97
    年12月4日擬具聲明異議狀向臺北市交通事件裁決所陳述意
    見，經原處分機關函請舉發單位調查結果，認異議人上述違
    規行為明確，於98年2月13日依道路交通管理處罰條例第33
    條第1項第2款、第63條第1項第1款，違反道路交通管理事件
    統一裁罰基準及處理細則所附違反道路交通管理事件統一裁
    罰基準表，裁處異議人罰鍰新臺幣（下同）3000元，並記違
    規點數1點；又異議人於98年2月13日收受裁決書後，於當日
    具狀聲明異議，為合法之聲明異議等情，有卷附舉發違反道
    路交通管理事件通知單、聲明異議狀、臺北市交通事件裁決
    所98年1月21日北市裁申字第09745439800號函、交通部臺灣
    區○道○○○路局第四警察隊97年12月22日公警四交字第
    0970473958號函、裁決書、送達證書、聲明異議狀等可稽，
    先此敘明。
三、經查：內政部警政署國道公路警察局第四警察隊新市分隊員
    警張毓成於97年11月12日依道路交通管理處罰條例第7條之2
    第4項規定以汽車所有人即本件異議人為被通知人製單舉發
    後，業經陳宏正擬具聲明異議狀，表明其為97年10月20日下
    午2時13分許駕駛車牌號碼0558-ND號自小客車之實際駕駛人
    ，並檢附其個人年籍資料，此聲明異議狀業於舉發通知單所
    載到案日期前之97年12月5日經臺北市交通事件裁決所收受
    後，經該所依此函請舉發單位即交通部臺灣區○道○○○路
    局第四警察隊調查相關證據，是該聲明異議狀自屬道路交通
    管理處罰條例第9條第1項中段之「到案向處罰機關陳述意見
    」，殊不因誤繕為「聲明異議狀」而有異，且觀諸該聲明異
    議狀，既由自稱汽車駕駛人即應歸責人之陳宏正撰具，復已
    檢附其身分證字號、性別、出生年月日、住居所及聯絡電話
    ，自應寬認已符合道路交通管理處罰條例第85條第1項、違
    反道路交通管理事件統一裁罰基準及處理細則第36條之規定
    ，是原處分機關應即另行通知應歸責人到案依法處理，原處
    分機關捨此不為，仍以異議人為處罰對象，自非適法。又原
    處分機關於98年1月21日以北市裁申字第09745439800號函發
    給異議人及陳宏正，於該文說明欄第4點表示「查本案現列
    管於車主名下，倘需歸責實際駕駛人，請於98年2月19日前
    攜帶違規通知單正本、採證照片（如遺失應附切結書）、車
    主印章、車主身分證影本3份、駕駛人駕照影本3份等資料掛
    號郵寄（以書面填妥相關資料、以郵戳為憑）或至本所裁罰
    櫃臺辦理歸責事宜」云云，非但無視於上述業向處罰機關告
    知應歸責人之情，甚且自行增列上述規定所無之限制（陳報
    期限、應檢附之資料等），不無怠忽行政機關為行政處分前
    應盡之調查、聽證義務之嫌，自非可採，亦此敘明。
四、綜上所述，本件既業經依道路交通管理處罰條例第85條第1
    項、違反道路交通管理事件統一裁罰基準及處理細則第36條
    規定於舉發違反道路交通管理事件通知單應到案日期前向處
    罰機關告知應歸責人，自應由處罰機關另行通知應歸責人即
    陳宏正到案依法處理，原處分機關竟仍對受舉發違反道路交
    通管理事件之被通知人即本件異議人裁處罰鍰及記違規點數
    ，自屬於法不符，原處分既有上開違法情事，自應由本院將
    原處分撤銷，另諭知異議人免罰，以資適法。
五、據上論斷，應依道路交通案件處理辦法第20條，裁定如主文
    。
中    華    民    國    98    年    3     月    17    日
                  交通法庭    法  官  張永宏
以上正本證明與原本無異。
如不服本裁定應於送達後5日內向本院提出抗告狀。
                              書記官  江虹儀
中    華    民    國    98    年    3    月    18    日


司法院資訊處製作；財團法人民間司法改革基金會備份。
